【裁判字號】    98,易,445
【裁判日期】    980527
【裁判案由】    竊盜
【裁判全文】
臺灣桃園地方法院刑事判決               98年度易字第445號
公  訴  人  臺灣桃園地方法院檢察署檢察官
被      告  甲○○
                    （現於臺灣臺北監獄執行中）
上列被告因竊盜案件，經檢察官提起公訴（97年度偵緝字第139
7號），本院判決如下：
    主  文
甲○○竊盜，累犯，處有期徒刑拾壹月。
    事  實
一、甲○○曾因竊盜案件，經臺灣臺中地方法院以91年度易緝字
    第389 號判決判處有期徒刑3 月確定，於民國91年11月18日
    易科罰金執行完畢；又因竊盜案件，經臺灣南投地方法院以
    93年度易字第354 號判決判處有期徒刑9 月確定，於94年2
    月25日入監執行，於94年11月20日執行完畢；再因竊盜案件
    ，經本院以95年度壢簡字第891 號判決判處有期徒刑4 月確
    定，於95年10月12日易科罰金執行完畢；另因竊盜案件，經
    臺灣臺北地方法院、臺灣高等法院高雄分院、臺灣高等法院
    分別以95年度簡字第3783號、96年度上易字第85號、96年度
    上易字第2738號判決判處有期徒刑6 月、5 月、5 月、1 年
    2 月確定，上開數罪後經減刑並定應執行有期徒刑1 年1 月
    確定，於97年8 月19日入監執行，目前仍在執行中。猶不知
    悔改，意圖為自己不法之所有，於97年3 月24日10時35分許
    ，在新竹縣芎林鄉五龍村105 號「五龍國小」4 年甲班教室
    內（侵入建築物部分，未據告訴），趁四下無人，徒手竊得
    乙○○所有之皮包1 只（內有行動電話2 支、身分證、健保
    卡、汽車駕駛執照、行車執照各1 張、學生證2 張、存摺6
    本、金融卡6 張、隨身碟5 個、鑰匙、私章、准考證、聯絡
    名冊等物），得手後旋即騎乘其所有之JP9 ─283 號重型機
    車離開該校，嗣因甲○○進入該校時，曾與乙○○擦身而過
    ，行竊完離開之際復遭該校學生發覺，經警調取路口之監視
    錄影畫面，查得甲○○所騎乘之機車為JP9 ─283 號重型機
    車後，循線查獲。
二、案經新竹縣政府警察局橫山分局報請臺灣新竹地方法院檢察
    署檢察官呈請臺灣高等法院檢察署檢察長令轉臺灣桃園地方
    法院檢察署檢察官偵查起訴。
    理  由
一、程序事項：
  (一)按被告以外之人於審判外之言詞或書面陳述，除法律有規定
    者外，不得作為證據，刑事訴訟法第159 條第1 項固有明文
    ，惟被告以外之人於偵查中向檢察官所為之陳述，除顯有不
    可信之情況者外，得為證據。同法第159 條之1 第2 項亦有
    明文可參。而依159 條之1 傳聞法則例外之立法理由，乃檢
    察官代表國家偵查犯罪，原則上能遵守法定程序，且被告以
    外之人如具有具結能力，仍應依法具結，以擔保其據實陳述
    。故該條第2 項規定「除顯有不可信之情況外」，應係指被
    告以外之人於偵查中向檢察官所為之陳述，不論是言詞或書
    面，有未遵守法律規定之情形，即檢察官於偵查中所為之證
    據調查，須係出於違法取供者或具有具結能力之被告以外之
    人，未依法命其具結之情況，始無證據能力。證人乙○○、
    劉玉樞在臺灣桃園地方法院檢察署，經檢察官告知具結義務
    及偽證罪之處罰，並依法具結而為陳述，此有卷附上開偵訊
    筆錄及證人結文在卷可參，此部分亦未經檢察官、被告甲○
    ○就證人乙○○、劉玉樞之證據能力表示異議，復未據被告
    就前開證人之陳述是否顯有不可信之狀況詳加釋明，參以上
    揭法條規定，本院亦得以證人乙○○、劉玉樞於檢察官訊問
    時之證述採為本件證據。
  (二)卷附之車籍查詢基本資料詳細畫面、現場圖各1 份及照片（
    見97年度偵字第2377號卷第7 頁、第7-1 頁、第20頁、97年
    度偵緝字第1397號卷第22頁見），並無證據證明係公務員違
    背法定程序取得之物，且為被告及檢察官所不爭執，依法得
    為證據。
二、訊據被告矢口否認有何上開犯行，辯稱：97年3 月24日伊在
    梨山種菜，有原住民看到，但是伊沒有辦法找到人來作證，
    車牌號碼JP9 －283 號重型機車是伊的，該車伊已經5 年沒
    有發動了，放在臺中縣龍井鄉某處，放置地點之詳細地址伊
    並不知道，97年8 月12日伊從梨山下來時，還有到臺中縣龍
    井鄉找尋該機車，機車有被移動位置，但是還是在臺中縣龍
    井鄉內云云。經查：
  (一)車牌號碼JP9 －283 號重型機車係被告所有，此為被告所不
    否認，並有車籍查詢基本資料詳細畫面1 份附卷可佐（見97
    年度偵字第2377號卷第7-1 頁），此部分之事實，應堪認定
    。
  (二)被告雖以前揭情詞置辯，惟據證人乙○○於檢察官訊問及本
    院審理時結證：97年3 月24日10時35分許，學生去樓上電腦
    教室上課，伊正要去上廁所，鐘響之後，伊把4 年甲班教室
    的後門及窗戶都上鎖，但前門沒有上鎖，伊快到廁所的時候
    ，被告從辦公室左側新闢的樓梯（通往學校小側門）上來，
    因為被告穿著舊舊的迷彩服，伊以為被告是學校工程來收帳
    的人員，當時被告對伊靦腆的笑一笑，伊就對被告點個頭，
    然後就進去廁所了，廁所距離4 年甲班約10公尺左右，約3
    、4 分鐘之後伊出來，學校訓育組長劉志宏問伊，是否有叫
    別人進去教室拿東西或牛奶，伊回答沒有，劉志宏說有1 名
    6 年級的學生告訴他有人進入伊的教室內，之後伊就去問該
    學生彭成維，彭成維表示有1 名穿迷彩服的人從後門進入伊
    的教室，但因為打不開，又從前門進入，之後那個人將1 個
    手提包抱在胸前，用嘴巴咬著口罩從前門離開教室，循著原
    路離開校園，學生說有看到該人匆忙的騎著1 部機車離開，
    伊回到教室後就發現伊的皮包不見，後來伊跟總務主任劉家
    巖、訓育組長劉志宏、替代役男到綜合教室後面的替代役房
    間看校內監視器，但監視器沒有錄到，看完之後伊就去報警
    ，警察幫伊調閱學校出去的十字路口陸橋邊的監視錄影器，
    就看到10點41分許有1 名穿著迷彩服男子騎乘機車經過的畫
    面，伊跟彭成維都有指認畫面中的男子就是偷伊東西的人，
    警察有調閱口卡給伊指認，在指認嫌犯之前，伊並不知道嫌
    犯的姓名，伊指認出相片第2 排編號3 的人就是在學校看到
    的人，才知道該人的姓名，該人當天雖有戴帽子，但在庭被
    告的臉型、笑容就與當天穿迷彩服的人一樣，被告的身高、
    年紀、身材也與當時伊所看到的人相近，伊的記憶力很好，
    且案發後警察有拿被告的口卡給伊指認，伊的印象很深刻等
    語明確（見97年度偵字第2377號卷第17頁、第18頁、97 年
    度偵緝字第1397號卷第18頁、第19頁、98年度易字第445 號
    卷第50頁背面至第51頁背面），觀諸證人乙○○與被告素不
    相識，當無虛偽陳述以誣陷被告之必要，證人乙○○之證述
    應具有相當之可信度，且審酌證人乙○○於案發後，隨即至
    警局製作筆錄，經警提供被告之口卡供證人乙○○指認，證
    人乙○○當無誤認之可能，是被告辯稱案發當日，伊在梨山
    工作等情，顯屬臨訟卸責之詞，不足採信。
  (三)卷附之監視錄影帶翻拍照片雖無法看見車牌號碼（見97年度
    偵字第2377號卷第7 頁），惟據證人劉玉樞於檢察官訊問時
    證述：97年3 月24日五龍國小的竊盜案件是伊承辦的，被害
    人乙○○報案之後，伊有調閱轄區內五龍國小出來路口的監
    視錄影帶，乙○○看了之後，說畫面中身穿迷彩服的人特徵
    相符，當時還不知道穿迷彩服的人叫什麼名字，後來就以畫
    面中該人所騎乘之機車車牌號碼JP9 －283 號調閱車籍資料
    ，監視器畫面裡面可以清楚看到車牌號碼等語相符（97年度
    偵緝字第1397號卷第10頁至第11頁），是被告所有之車牌號
    碼JP9 －283 號重型機車確曾於97年3 月24日出現在新竹縣
    五龍國小，應堪認定。被告雖另辯稱：車牌號碼JP9 －283
    號重型機車是伊的，該車伊已經5 年沒有發動了，放在臺中
    縣龍井鄉某處，放置地點之詳細地址伊並不知道，伊沒有交
    給其他人保管，97年8 月12日伊從梨山下來時，還有到臺中
    縣龍井鄉找尋該機車，機車有被移動位置，但是還是在臺中
    縣龍井鄉內云云，惟被告對於其所有之重型機車隨意棄置在
    臺中縣龍井鄉某處，並無法提出證據以實其說，且參酌該機
    車亦無任何失竊報案紀錄，被告辯稱：該機車可能遭他人利
    用作為行竊工具云云，顯難令人採信。
  (四)綜上所述，被告上開所辯不足採信，本案事證明確，被告犯
    行洵堪認定，應依法論科。
三、核被告所為，係犯刑法第320 條第1 項之竊盜罪。又被告有
    事實欄所述犯罪科刑執行情形，有本院被告前案紀錄表在卷
    可憑，於5 年內再故意犯本件之罪，為累犯，應依法加重其
    刑。爰審酌被告之年輕力壯，不思以己力賺錢，竊取他人財
    物，造成他人財物受損，且有多次竊盜前科，素行不佳，行
    為嚴重危害社會治安，犯後猶矢口否認犯行，犯後態度不佳
    等一切情狀，公訴人對被告具體求處有期徒刑11月，本院認
    要與被告之犯行相當，爰依公訴人之具體求刑，對被告量處
    如主文所示之刑，以示懲儆。至公訴人於本院審理時併請對
    被告宣告強制工作等語。惟按保安處分係針對受處分人將來
    之危險性所為之處置，以達教化、治療之目的，為刑罰之補
    充制度。我國現行刑法採刑罰與保安處分雙軌制，係在維持
    行為責任之刑罰原則下，為協助行為人再社會化之功能，以
    及改善行為人潛在之危險性格，期能達成根治犯罪原因、預
    防犯罪之特別目的。是保安處分中之強制工作，旨在對嚴重
    職業性犯罪及欠缺正確工作觀念或無正常工作因而習慣犯罪
    者，強制其從事勞動，學習一技之長及正確之謀生觀念，使
    其日後重返社會，能適應社會生活。刑法第90條第1 項規定
    ：「有犯罪之習慣或以犯罪為常業或因遊蕩或懶惰成習而犯
    罪者，得於刑之執行完畢或赦免後，令入勞動場所，強制工
    作」，即係本於保安處分應受比例原則之規範，使保安處分
    之宣告，與行為人所為行為之嚴重性、行為人所表現之危險
    性及對於行為人未來行為之期待性相當之意旨而制定，而由
    法院視行為人之危險性格，決定應否令入勞動處所強制工作
    ，以達預防之目的。所謂「有犯罪之習慣」係指對於犯罪以
    為日常之惰性行為，乃一種犯罪之習性，至所犯之罪名為何
    ，是否同一，則非所問，最高法院94年度臺上字第6611號著
    有判決可資參照。被告雖涉嫌多次竊盜前科，並經審結現正
    入監執行中，尚難認刑法矯治功能已窮，而有施以保安處分
    之必要，況並無證據足認其有犯罪習慣或因遊蕩或懶惰成習
    而犯罪，自亦無從依刑法第90條之規定，宣告其於刑之執行
    完畢或赦免後，令入勞動場所強制工作，併此敘明。
據上論斷，應依刑事訴訟法第299 條第1 項前段，刑法第320 條
第1 項、第47條第1 項，刑法施行法第1 條之1 第1 項、第2 項
前段，判決如主文。
本案經檢察官蔡如惠到庭執行職務。
中    華    民    國    98    年    5     月    27    日
                  刑事第四庭  法  官  張淑華
以上正本證明與原本無異。
如不服本判決應於收受判決後10日內向本院提出上訴書狀，並應
敘述具體理由。其未敘述上訴理由者，應於上訴期間屆滿後20日
內向本院補提理由書(均須按他造當事人之人數附繕本)「切勿逕
送上級法院」。
                            書記官  鄭嘉惠
中    華    民    國    98    年    5     月    27    日
附錄本案論罪科刑法條
中華民國刑法第320條
（普通竊盜罪、竊佔罪）
意圖為自己或第三人不法之所有，而竊取他人之動產者，為竊盜
罪，處 5 年以下有期徒刑、拘役或 5 百元以下罰金。
意圖為自己或第三人不法之利益，而竊佔他人之不動產者，依前
項之規定處斷。


司法院資訊處製作；財團法人民間司法改革基金會備份。
